【裁判字號】    97,上易,2009
【裁判日期】    970908
【裁判案由】    詐欺
【裁判全文】
臺灣高等法院刑事判決                97年度上易字第2009號
上  訴  人  臺灣臺北地方法院檢察署檢察官
被      告  乙○○
上列上訴人因被告詐欺案件，不服臺灣臺北地方法院97年度易字
第1720號，中華民國97年6月23日第一審判決（起訴案號：臺灣
臺北地方法院檢察署97年度偵字第639、640號），提起上訴，本
院判決如下：
    主  文
原判決撤銷，發回台灣台北地方法院。
    理      由
一、公訴意旨略以：被告乙○○預見提供自己帳戶與他人使用，
    可能遭人用於不法用途，仍不違背其本意，於民國96年1月1
    9日至24日前某日，基於幫助他人詐欺之犯意，將其向華南
    商業銀行信維分行（下稱華南銀行）申請開立之0000000000
    00號帳戶存摺、提款卡、密碼等資料，交與真實姓名年籍不
    詳自稱「小張」之詐欺集團成員使用，使該集團得以前開帳
    戶做為詐欺他人轉帳匯款之工具。嗣該集團先於同年月24日
    凌晨1時許，佯稱「欣怡」，在網際網路與甲○○網路聊天
    ，並佯裝欲與甲○○交友，但須先行查證其是否網路警察，
    要求確認甲○○之銀行帳戶是否有問題，甲○○不察，依「
    欣怡」指示操作自動提款機，致於同日凌晨5時8分轉帳新臺
    幣（下同）2萬9,979元至乙○○上開帳戶內，由集團提領花
    用。該集團又於同日凌晨4時許，撥打電話與郭永祥，佯稱
    其弟弟郭永正已遭該集團綁架，須付款才放人，郭永祥信以
    為真，而依指示分別於同日清晨4時53分、6時32分，轉帳1
    萬2,345元、2萬9,979元至乙○○上開帳戶，由集團提領一
    空。嗣後甲○○、郭永祥得知遭詐騙，始報警循線查獲，，
    因認被告涉犯刑法第339條第1項、第30條第1項之幫助詐欺
    取財罪嫌云云。
二、原判決以：被告前因基於幫助詐欺之不確定故意，於96 年1
    月24日上開8時以後某時，至臺灣郵政股份有限公司（下稱
    臺灣郵政）大安郵局更改其於95年10月3日在該郵局申設第
    00000000000000號帳戶之密碼後，於同日某時，於臺北市○
    ○路○段16 6巷1號，將上開郵局帳戶之存摺、提款卡及密碼
    ，以不詳代價交予「小張」，嗣「小張」所屬詐騙集團成員
    使用詐術，分別致杜秋蘭、趙璟茹、黃柏錩、藍柏松陷於錯
    誤，均依該詐騙集團成員之指示，匯款至乙○○上開帳戶內
    ，旋即遭提領殆盡。嗣經杜秋蘭、趙璟茹、黃柏錩、藍柏松
    均發覺有異，查知受騙已經臺灣臺北地方法院檢察署檢察官
    以96年度偵字第9105號聲請簡易判決處刑，並由臺灣臺北地
    方法院於96年11月30日以96年度簡字第3733號認被告犯幫助
    詐欺取財罪判處有期徒刑4月，減為有期徒刑2月，如易科罰
    金，以新臺幣1,000元折算1日，並於97年2月20日確定在案
    ，此有該案判決書及臺灣高等法院被告前案記錄表各1份附
    卷可稽。又依被告於偵查中供稱：伊共拿三本存摺交給小張
    ，包括郵局存摺、華南銀行存摺及華泰銀行存摺，伊確定是
    一次交付郵局及華南銀行之帳戶給小張，不是分開交，伊存
    摺都是交給小張，伊總共見過小張二次，第一次他交伊如何
    申請帳戶，第二次來向伊收帳戶等語（偵查卷頁10、17 ）
    ，足見被告所述交付華南銀行信維分行存摺，與另案被告辯
    稱交付郵局大安分局帳戶之時間相同。參以本案檢察官起訴
    書認被害人甲○○及郭永祥遭詐欺取財之時間為96年1月24
    日，而另案被害人杜秋蘭、趙璟茹、黃柏錩遭詐欺之時間均
    同為96年1月25日，藍柏松為96年1月31日時間均相隔甚近。
    再徵諸一人同時交付數本帳戶供詐欺集團使用，亦無悖離常
    情之處，足見被告係同時、同地將所有之臺灣郵局大安分局
    、華南商業銀行信維分行及華泰商業銀行帳戶3本，交付該
    姓名年籍不詳之人，而為他人之數詐欺取財犯行提供助力之
    情甚明。基此，被告既僅為1次交付帳戶即1次幫助行為，揆
    諸前揭說明，自應成立單一之幫助犯，而為實質上一罪，為
    前開確定判決效力所及，揆諸前開說明，爰不經言辯論，逕
    諭知免訴之判決。
三、惟查：被告曾於96年1月24日上午8時以後某時，至臺灣郵政
    大安郵局更改其在該郵局申設第00000000000000號帳戶之密
    碼後，於同日某時，於台北市○○路○段166巷1號，將上開
    郵局帳戶之存摺、提款卡及密碼，以不詳代價交予「小張」
    所屬詐騙集團使用等情，已為原審96年度簡字第3733號判決
    所認定之事實；而本案詐欺集團於取得被告前開華南商業銀
    行信維分行000000000000號帳戶存摺、提款卡、密碼等資料
    後，向被害人甲○○、及郭永祥詐欺取財之時間分別為96年
    1月24日凌晨1時許及同日凌晨4時53分許，是本件被告提供
    華南商業銀行信維分行000000000000號帳戶予該詐欺集團時
    間應在96年1月24日凌晨1時前，顯然與前開確定判決認定被
    告係於96年1月24日8時以後某時提供臺灣郵政大安郵局帳戶
    資料予詐欺集團，時間先後迥然不同，能否謂被告係同時、
    同地將所有之臺灣郵局大安分局、華南商業銀行信維分行及
    華泰商業銀行帳戶3本，交付該姓名年籍不詳之人，而認定
    被告僅有1次交付帳戶幫助行為，逕為免訴判決，即非無疑
    。檢察官執以提起上訴，尚非全無理由，自應由本院將原判
    決撤銷發回原審法院。並不經言詞辯論為之。
據上論斷，應依刑事訴訟法第三百六十九條第一項但書、第三百
七十二條，判決如主文。
中    華    民    國     97    年     9    月    8     日
                  刑事第一庭   審判長法  官  葉騰瑞
                                     法  官  王炳梁
                                     法  官  莊明彰
以上正本證明與原本無異。
不得上訴。
                                     書記官  吳金來
中    華    民    國    97    年    9     月    8     日


司法院資訊處製作；財團法人民間司法改革基金會備份。
